【裁判字號】    97,訴,1619
【裁判日期】    971128
【裁判案由】    毒品危害防制條例
【裁判全文】
臺灣臺北地方法院刑事判決              97年度訴字第1619號
公  訴  人  臺灣臺北地方法院檢察署檢察官
被      告  丙○○
                    （現另案在臺灣臺北監獄執行中）
指定辯護人  本院公設辯護人  甲○○
上列被告因違反毒品危害防制條例案件，經臺灣臺北地方法院檢
察署檢察官提起公訴（九十七年度偵字第一０七八四號），本院
判決如下：
    主  文
丙○○幫助施用第二級毒品，累犯，處有期徒刑參月，如易科罰
金，以新臺幣壹仟元折算壹日；又幫助施用第二級毒品，累犯，
處有期徒刑參月，如易科罰金，以新臺幣壹仟元折算壹日。應執
行有期徒刑伍月，如易科罰金，以新臺幣壹仟元折算壹日。
    事  實
一、丙○○前因違反毒品危害防制條例案件，經本院於民國九十
    五年五月十九日以九十五年度易字第八五七號判處有期徒刑
    六月，於九十五年十一月十五日易科罰金執行完畢，猶不知
    悔改，明知甲基安非他命係毒品危害防制條例第二條第二項
    第二款所規定之第二級毒品，不得非法持有或施用，而丙○
    ○之鄰居乙○○聽聞其有取得毒品甲基安非他命之來源，即
    以門號0000000000號行動電話與丙○○使用之0
    000000000號行動電話聯絡方式，委由丙○○代其
    購買第二級毒品甲基安非他命以供施用，丙○○即分別基於
    幫助乙○○施用第二級毒品甲基安非他命之犯意，先後於下
    列時地為乙○○代購甲基安非他命：
  (一)九十六年八月三十一日晚間七時許，乙○○先以上開行動電
    話聯絡丙○○，並先交付現金新臺幣（下同）一千元，委由
    丙○○代其購買一千元之甲基安非他命，再由丙○○於不詳
    時間，在不詳地點，向綽號「仔仔」（真實姓名年籍不詳）
    之成年男子購買數量不詳之甲基安非他命，購得以後再將代
    購之甲基安非他命在臺北市○○區○○街一二三號住處交付
    乙○○，以此方式幫助乙○○施用第二級毒品。
  (二)九十七年三月底某日某時，乙○○又以上開行動電話聯絡丙
    ○○，委由丙○○代其購買一千元之甲基安非他命，再由丙
    ○○於不詳時間，在不詳地點，向上述綽號「仔仔」之成年
    男子購買數量不詳之甲基安非他命，俟丙○○購得以後，再
    將代購之甲基安非他命帶至臺北市○○區○○街一二三巷巷
    尾交付乙○○，以此方式幫助乙○○施用第二級毒品。
    嗣因乙○○到案指訴後，經警於九十七年四月九日持本院核
    發之搜索票，前往丙○○位於臺北市○○區○○街一二三號
    住處執行搜索，並採集其尿液送驗結果，確呈安非他命類陽
    性反應，而查知上情。
二、案經臺北市政府警察局大同分局移送臺灣臺北地方法院檢察
    署檢察官偵查起訴。
    理  由
一、按被告以外之人於審判外之言詞陳述，除法律有規定者外，
    不得作為證據，刑事訴訟法第一百五十九條第一項定有明文
    。又被告以外之人於司法警察官或司法警察調查中所為之陳
    述，與審判中不符時，其先前之陳述具有較可信之特別情況
    ，且為證明犯罪事實存否所必要者，得為證據；被告以外之
    人於審判外之陳述，雖不符第一百五十九條之一至第一百五
    十九條之四之規定，而經當事人於審判程序同意作為證據，
    法院審酌該言詞陳述或書面陳述作成時之情況，認為適當者
    ，亦得為證據；當事人於法院調查證據時，知有第一百五十
    九第一項不得為證據之情形，而未於言詞辯論終結前聲明異
    議者，視為有前項之同意，刑事訴訟法第一百五十九條之二
    、第一百五十九條之五亦分別定有明文。查本案證人乙○○
    先後於偵審中之陳述，與先前在警、偵中之陳述相左，依證
    人乙○○所述，又未受不當外力影響，此部分之陳述，又為
    公訴人證明本件犯罪所必要，故依刑事訴訟法第一百五十九
    條之二，有證據能力。另被告及辯護人對於證人乙○○於偵
    查中證述之證據能力意見，於本院準備程序及審理中均未爭
    執，而本院言詞辯論程序終結前，當事人均未就上開證據方
    法之證據能力部分聲明異議，而本院審酌該證人偵查陳述作
    成時之情況，核無違法取證及證明力明顯過低之瑕疵，亦認
    以之作為證據為適當，且證人經檢察官命具結在案，並無顯
    不可信之情況，故依前開規定，證人乙○○於偵查之陳述，
    自得為證據。
二、訊據被告丙○○對於上開時地二次受證人乙○○委託代其購
    買第二級毒品甲基安非他命之犯行，於警詢、偵查及本院審
    理中均坦承不諱。而證人乙○○於偵查中即結證稱：「有時
    被告會邀我一人出資一半去買，有時候我則是向被告直接表
    明我要買一千元，被告就會給我一千元的毒品」、「與被告
    交易係一手交錢一手交貨，及係先將金錢交予被告，被告再
    去向他人購買毒品，兩者都有」等語（見偵查卷第二九頁）
    ；復於本院審理中結證稱：「是我給他錢，他剛好自己也有
    需要，他就拿我的錢一起去買，買回來再分給我，我給他一
    千元，他給我一小包毒品，約零點三公克左右，不到一公克
    」、「我跟他拿都是叫他去幫我拿，情形都是如上所述，他
    沒有東西可以賣給我，他自己也要施用，所以我都是給他錢
    ，他再幫我去拿，我印象深刻的是我生日當天我拿一千元給
    他，就等他回來，他有拿一千元的毒品給我」、「我要去之
    前，我都會打電話給被告，說我要東西，要他去處理，如果
    我還沒有拿錢給他，他會先幫我墊，之後再跟我收錢，每次
    都是一小包一千元」、「我遇到他，他說他有跟人家買好，
    問我要不要，我說好，就跟他買，就是一千元一小包」、「
    很多次，但時間不記得，比較明確記得時間及地點就是這兩
    次，其他都是他約我，一起出錢，然後由他出面去買回來，
    之後交給我」、「有時後我會跟被告一起去拿，這段時間，
    有時候被告會找我，我陪同他一起去，我們一起出錢去買，
    時間地點我不記得，被告買毒品的對象，我不認識，那是他
    的朋友，我不認識，我只是陪同他去」、「他會跟我說跟人
    家講好要買多少錢，我記得最多的一次是三千元，我出資一
    千五，他買的原價應該也是三千元，因為他也是跟人家拿的
    ，如果毒品太貴的話，他就會找我合資，且毒品的價格是不
    一定的」、「有的是跟他一起去跟藥頭買，有的是我打電話
    給他，他先幫我墊，我再去跟他拿」（見本院卷第二五三至
    二五七頁）。是依證人乙○○上開證述情節，亦可知係證人
    乙○○均係委託被告代為向他人購買甲基安非他命以供己施
    用，核與被告前揭於警詢、偵查及本院審理中供述是乙○○
    請伊幫忙購買等語大致相符。且被告於九十七年四月九日為
    警搜索並採尿送驗結果，確呈安非他命及甲基安非他命類陽
    性反應，此有臺北市政府警察局偵辦毒品案件尿液檢體委驗
    單及臺灣尖端先進生技醫藥股份有限公司濫用藥物檢驗報告
    各一紙在卷可參；另證人乙○○確有於九十七年三月二十九
    日某時許，在臺北市○○區○○街一二三巷五０號住處，施
    用第二級毒品之犯行，經本院於九十七年五月三十日以九十
    七年度毒聲字第三九八號裁定送觀察、勒戒，並於九十七年
    七月三十一日起在臺灣臺北看守所附設勒戒所執行觀察、勒
    戒等情，復經本院調取九十七年度毒聲字第三九八號卷宗核
    閱屬實，可知被告及證人乙○○均有施用第二級毒品之犯行
    。又被告自警詢、偵查及本院審理中均堅稱其甲基安非他命
    係向綽號「仔仔」之人購買，前後供述一致，則被告供稱其
    係與證人乙○○合資向綽號「仔仔」之男子購買甲基安非他
    命一節，並非無據，而堪採信。
三、按以毒品買受者之指證，其憑信性於通常一般人已有所懷疑
    ，尚難確信其為真實。況依毒品危害防制條例第十七條之規
    定，其供出毒品來源而破獲者，復得減輕其刑，則其指證之
    真實性猶有疑慮，是施用毒品者之指證，其真實性有待其他
    必要證據加以補強。茲所謂必要之補強證據，固不以證明販
    賣毒品犯罪構成要件之全部事實為必要，但以與施用者之指
    證具有相當之關聯性為前提，其經與施用者之指證綜合判斷
    ，已達於通常一般人均不致有所懷疑，而得確信施用者之指
    證為真實者，始得為有罪之認定，此為無罪推定原則之必然
    推演，最高法院九十三年度臺上字第六七五０號判決可資參
    照。查本件證人乙○○於警詢及偵查中雖曾證稱：「我確定
    有向被告購買毒品」云云（見偵查卷第十二至十四頁、第三
    ０頁）。然證人乙○○先後於偵查及本院審理中就此證述之
    情節顯非一致，且證人乙○○前因施用第二級毒品甲基安非
    他命之犯行，於九十七年七月三十一日起在臺灣臺北看守所
    附設勒戒所執行觀察、勒戒等情，有如前述，則證人乙○○
    偵查中供證所施用之毒品係向被告購買，屬有利於己之供述
    ，揆諸上開說明，其上開偵查中供證之真實性亦有待其他必
    要證據加以補強。況證人乙○○在警詢及偵查中陳述時並未
    賦予被告及辯護人對證人進行交互詰問之權利，以辯明證人
    乙○○供述之真偽，且於警詢及偵查中亦未就如何向被告購
    買甲基安非他命之經過情形詳細陳述，僅著重於其以每包一
    千元購得甲基安非他命等基本事實而已，而此部分之基本社
    會事實態樣，與證人乙○○事後於本院審理中詳細證述如何
    委託被告代為購買甲基安非他命施用，及被告受託並取得款
    項後如何交付甲基安非他命之事實經過，尚無不合。參諸被
    告受證人乙○○之委託代為購買甲基安非他命之情節，俱如
    前述，可徵被告所稱並非意圖營利而直接販賣甲基安非他命
    予乙○○等語，尚非無據。此外，復查無任何足以證明被告
    係意圖營利向「仔仔」或他人販入甲基安非他命，再販賣予
    乙○○營利之積極證據，本案尚難遽認被告有販賣甲基安非
    他命予乙○○之犯行，公訴意旨認被告販賣甲基安非他命予
    證人乙○○等情，恐有未洽。是綜上所述，本案事證明確，
    被告幫助乙○○施用甲基安非他命之犯行堪予認定，應依法
    論科。
四、核被告如犯罪事實欄所載之二次所為，均係犯刑法第三十條
    第一項前段、毒品危害防制條例第十條第二項之施用第二級
    毒品罪之幫助犯。至公訴意旨雖認被告上開犯行均係犯毒品
    危害防制條例第四條第二項之販賣第二級毒品罪嫌，惟本案
    不能證明被告係基於營利之意圖向「仔仔」或他人販入甲基
    安非他命再賣予乙○○圖利，業如前述，惟被告如犯罪事實
    欄所載交付甲基安非他命予證人乙○○施用之社會基本事實
    相同，自應變更起訴法條。又公訴事實認本件之第二級毒品
    係安非他命，惟依乙○○為警查獲採集尿液送驗結果，安非
    他命及甲基安非他命類藥物均呈陽性反應，則本件所施用之
    第二級毒品，應為甲基安非他命，公訴人使部分事實認定，
    容有誤會，併此敘明。茲查，被告前因違反毒品危害防制條
    例案件，經本院於九十五年五月十九日以九十五年度易字第
    八五七號判處有期徒刑六月，於九十五年十一月十五日易科
    罰金執行完畢，有臺灣高等法院被告前案紀錄表一份在卷可
    按，其於有期徒刑執行完畢後五年內，故意再犯本件有期徒
    刑以上之刑之罪，均為累犯，各應依刑法第四十七條第一項
    規定，加重其刑。被告各次所犯幫助施用第二級毒品犯行，
    均按正犯之刑減輕其刑，並均依法先加後減之。又被告如犯
    罪事實欄所載二次幫助施用第二級毒品犯行，犯意各別，應
    予分論併罰。爰審酌被告以代買毒品之方式幫助他人施用第
    二級毒品，戕害他人身心健康，並危害社會秩序，及被告代
    買毒品之數量、次數，暨犯後坦承犯行之態度，兼衡被告之
    智識程度、生活狀況等一切情狀，分別量處如主文所示之刑
    ，並定其應執行之刑及易科罰金折算標準，以示懲儆。末查
    被告持用之0000000000號門號及行動電話，均未
    扣案，則不僅不能證明為被告所有，且此等物品多為其日常
    生活所用之物，可認並非專供本案犯罪所用之物，爰不併予
    宣告沒收之，附此敘明。
據上論結，應依刑事訴訟法第二百九十九條第一項前段、第三百
條、毒品危害防制條例第十條第二項，刑法第十一條前段、第三
十條第一項前段、第二項、第四十七條第一項、第五十一條第五
款、第四十一條第一項前段，判決如主文。
本案經檢察官徐則賢到庭執行職務。
中    華    民    國    97    年    11    月    28    日
                  刑事第十三庭  審判長法  官 許泰誠
                                      法  官 陳君鳳
                                      法  官 郭顏毓
以上正本證明與原本無異
如不服本判決應於送達後10日內向本院提出上訴狀
                                      書記官 潘文賢
中    華    民    國    97    年    12    月    1     日
附錄本案論罪科刑法條全文：
毒品危害防制條例第十條
施用第一級毒品者，處六月以上五年以下有期徒刑。
施用第二級毒品者，處三年以下有期徒刑。


司法院資訊處製作；財團法人民間司法改革基金會備份。
